ACORDAO-COMPLETO-2359777

ACÓRDÃO 11101/2019 ATA 35/2019 - PRIMEIRA CÂMARA

VISTOS, relatados e discutidos estes autos de tomada de contas especial instaurada pelo então Ministério da Cultura – atualmente incorporado ao Ministério da Cidadania –, em desfavor da Sra. Élida Cristina Silva Braz, em virtude da não comprovação da boa e regular gestão dos recursos captados mediante incentivo fiscal da “Lei Rouanet”, em face da omissão no dever de prestar contas dos recursos destinados ao Pronac 09-0525 – “Caravana Carbono Neutro”, permitindo a captação de recursos financeiros na forma de doações ou patrocínios (Mecenato) ;
ACORDAM os Ministros do Tribunal de Contas da União, reunidos em sessão de 1ª Câmara, ante as razões expostas pelo Relator, em:
9.1. considerar revel Élida Cristina Silva Braz (CPF XXX.533.692-XX) , para todos os efeitos, dando-se prosseguimento ao processo, com fulcro no art. 12, § 3º, da Lei n. 8.443/92;
9.2. julgar irregulares, nos termos dos arts. 1º, inciso I, 16, inciso III, alínea “a” e “b”, § 2º, da Lei 8.443/1992 c/c os arts. 19 e 23, inciso III, da mesma Lei, e com arts. 1º, inciso I, 209, inciso I, II, 210 e 214, inciso III, do Regimento Interno/TCU, as contas de Élida Cristina Silva Braz (CPF XXX.533.692-XX) , condenando-a ao pagamento da  importância  a seguir especificada, atualizada  monetariamente e acrescida  dos juros de mora, calculada  a partir da  data  discriminada  até a data do efetiva quitação do débito, fixando-lhe  o prazo de quinze dias, para que comprove, perante o Tribunal, o recolhimento da referida quantia ao Fundo Nacional de Cultura, nos termos do art. 23, inciso III, alínea “a”, da citada lei:
	DATA
	VALOR (R$) 

	13/7/2011
	200.000,00

9.3. aplicar à Élida Cristina Silva Braz (CPF XXX.533.692-XX) a multa prevista no art. 57 da Lei 8.443/1992 c/c o art. 267 do RI/TCU, no valor de R$ 50.000,00 (cinquenta mil reais) ,  fixando-lhe o prazo de quinze dias, a contar da notificação, para que comprove, perante o Tribunal (art. 214, III, a, do Regimento Interno do TCU) , o recolhimento da dívida aos cofres do Tesouro Nacional, atualizada monetariamente desde a data deste acórdão até a data do efetivo recolhimento, se pagas após o vencimento, na forma da legislação em vigor;
9.4. autorizar, desde logo, a cobrança judicial das dívidas, caso não atendidas a notificação, na forma do disposto no art. 28, inciso II, da Lei 8.443/1992;
9.5. encaminhar cópia desta deliberação à Procuradoria da República em Pará, nos termos do § 3º do art. 16 da Lei 8.443/1992, c/c o § 7º do art. 209 do Regimento Interno/TCU, para adoção das medidas que entender cabíveis;
9.6. enviar cópia deste Acórdão ao Ministério da Cidadania e à responsável, para ciência.

Tomada de contas especial instaurada em virtude da não comprovação da boa e regular gestão dos recursos captados mediante incentivo fiscal da Lei Rouanet, em face da omissão no dever de prestar contas.

Primeira Câmara

Ministério da Cultura (extinto).

3. Responsável: Elida Cristina Silva Braz (XXX.533.692-XX).

13.1. Ministros presentes: Walton Alencar Rodrigues (Presidente), Benjamin Zymler, Bruno Dantas e Vital do Rêgo.
13.2. Ministros-Substitutos presentes: Augusto Sherman Cavalcanti (Relator) e Weder de Oliveira.

AUGUSTO SHERMAN

Adoto, como relatório, parte da instrução elaborada por Auditora Federal lotada na Secex-TCE (peça 28) , anuída pelos dirigentes da unidade (peças 29-30) e, em quota singela, pelo MP/TCU (peça 31) : 
“INTRODUÇÃO
1.	Cuidam os autos de tomada de contas especial instaurada pelo Ministério da Cultura – MinC - atualmente incorporado ao Ministério da Cidadania -, em desfavor da Sra. Elida Cristina Silva Braz (CPF XXX.533.692-XX) , em virtude da não comprovação da boa e regular gestão dos recursos captados mediante incentivo fiscal da ‘Lei Rouanet’, em face da omissão no dever de prestar contas dos recursos destinados ao Pronac 09-0525 – ‘Caravana Carbono Neutro’, aprovado e autorizado pela Portaria-MinC 950/2009 (peça 5) , permitindo a captação de recursos financeiros na forma de doações ou patrocínios (Mecenato) , conforme estipulado na Lei 8.313/1991, alterada pela Lei 9.874/1999.
HISTÓRICO
2.	A Portaria MinC 950/2009 autorizou a captação do valor de apoio, totalizando R$ 295.980,00 no período de 18/8/2009 a 31/12/2009 (peça 5) , recaindo o prazo para prestação de contas até 30/1/2010  (de acordo com o § 1º do art.78 da IN-MinC 1/2013) .
3.	Do total autorizado, foi captado pelo proponente R$ 200.000,00, conforme atestam recibos de captação e extrato bancário correspondente, de acordo com as seguintes informações:
	Data captação
	Peça
	Valor

	13/7/2011
	6
	200.000,00

4.	Quanto às tentativas de contato com a responsável, realizou-se diligência eletrônica em 3/2/2017 (peça 8, p. 4) , sem retorno de sua parte. Ainda, por meio do Comunicado 307/2017- CGAREJDEIPC/SEFIC/MinC, de 8/6/2017, foi relatada a reprovação da gestão do projeto devido à omissão em prestar as contas finais (peça 7, p. 10-12) , no entanto, o expediente foi devolvido ao remetente (peça 9) .
5.	A gestão empreendida no projeto foi qualiﬁcada como irregular devido à omissão no dever de prestar contas, conforme Anexo I da Portaria 353, de 7/6/2017 (peça 8, p. 5) . Em face da impossibilidade de localizar a responsável, foi promovida a sua notificação em edital publicado no Diário Oficial da União – DOU, em 25/7/2018 (peça 15) .
6.	Diante da não apresentação da prestação de contas e da consequente não demonstração da boa e regular gestão dos recursos repassados, assim como a não devolução dos recursos, instaurou-se o presente processo. Nesse sentido, no Relatório de TCE 404/2017 (peça 17) , concluiu-se que o prejuízo importa no valor original de R$ 200.000,00, imputando-se a responsabilidade à Sra. Elida Cristina Silva Braz (CPF XXX.533.692-XX) .
7.	O Relatório de Auditoria 1061/2018, da Controladoria-Geral da União (CGU) , ratificou o posicionamento do Tomador de Contas (peça 18) . Após serem emitidos o Certificado de Auditoria, o Parecer do Dirigente e o Pronunciamento Ministerial (peças 19, 20 e 21, respectivamente) , o processo foi remetido a esse Tribunal.
8.	Na instrução inicial (peça 22) , analisando-se os documentos nos autos, concluiu-se pela necessidade de realização de citação e audiência da Sra. Elida Cristina Silva Braz (CPF XXX.533.692-XX) , da seguinte forma:
24.	Diante do exposto, submetem-se os autos à consideração superior, propondo:
a) realizar a CITAÇÃO da responsável a seguir discriminada, com fundamento nos arts. 10, § 1º, e 12, incisos I e II, para que, no prazo de quinze dias, apresentem alegações de defesa e/ou recolham, aos cofres do Fundo Nacional de Cultura, as quantias abaixo indicadas, atualizadas monetariamente a partir das respectivas datas de ocorrência até o efetivo recolhimento, abatendo-se, na oportunidade, as quantias eventualmente ressarcidas, na forma da legislação em vigor, em decorrência da irregularidade descrita abaixo:
b.1) Irregularidade: não comprovação da boa e regular gestão dos recursos captados com amparo no Pronac 09-0525, decorrente da omissão no dever de prestar contas dos valores transferidos;
b.2) Dispositivos violados: arts. 37, caput, e 70, parágrafo único, da Constituição Federal; art. 93 do Decreto-Lei 200/67; IN-MinC 1/2012, art. 71, §§ 1ºe 2º; e IN-MinC 1/2013, arts. 75, 78 e 90, parágrafo único;
b.3) Valor original do débito e data:
	Data crédito em conta
	Valor

	13/7/2011
	200.000,00

b.4) Valor do débito atualizado até 11/3/2019: R$ 308.340,00;
b.5) Responsável:
b.5.1) Sra. Elida Cristina Silva Braz (CPF XXX.533.692-XX) ;
b.5.1.1) Conduta: omitir-se no dever de prestar contas dos recursos captados com amparo no Pronac 09-0525, quando deveria tê-lo feito até 30/1/2010;
b.5.1.2) Nexo de causalidade: a conduta descrita impediu o estabelecimento do nexo causal entre as possíveis despesas efetuadas com os recursos recebidos no âmbito do projeto Pronac 09-0525;
b.5.1.3) Culpabilidade: não há excludentes de ilicitude, de culpabilidade e de punibilidade; é razoável supor que a responsável tinha consciência da ilicitude de sua conduta; era exigível conduta diversa da praticada, qual seja, desincumbir-se do seu dever por meio da apresentação da prestação de contas no prazo e forma devidos;
c) informar à responsável que, caso venha a ser condenada pelo Tribunal, os débitos ora apurados serão acrescidos de juros de mora, nos termos do § 1º do art. 202 do RI/TCU;
d) esclarecer à responsável, em obediência ao art. 12, § 2º, da Lei 8.443/1992, e ao art. 12, inciso VI, da Resolução TCU 170/2004, que o recolhimento tempestivo do débito somente saneará o processo caso seja reconhecida a sua boa-fé e não se constate outra irregularidade nas contas;
e) realizar a AUDIÊNCIA da Sra. Elida Cristina Silva Braz (CPF XXX.533.692-XX) , com fundamento nos arts. 10, § 1º, e 12, incisos I e III, da Lei 8.443/1992, c/c o art. 202, incisos I e III, do RI/TCU, para que, no prazo de quinze dias, apresente razões de justificativa quanto à omissão no dever de prestar contas dos recursos captados com amparo no Pronac 09-0525, cujo prazo se encerrou em 30/1/2010;
e.1) Irregularidade: não cumprimento do prazo originalmente estipulado para prestação de contas no âmbito do projeto Pronac 09-0525;
e.2) Dispositivos violados: arts. 37, caput, e 70, parágrafo único, da Constituição Federal; art. 93 do Decreto-Lei 200/67; IN-MinC 1/2012, art. 71, §§ 1ºe 2º; e IN-MinC 1/2013, arts. 75, 78 e 90, parágrafo único;
e.3.) Conduta: descumprir o prazo originalmente estipulado para prestação de contas dos recursos federais captados com amparo no Pronac 09-0525, que se encerrou em 30/1/2010;
e.4) Nexo de causalidade: a conduta adotada impediu de se comprovar o nexo entre o objeto pactuado no convênio e os recursos destinados a esse ajuste, de modo que se caracterizou a impossibilidade de se aferir a boa e regular gestão dos recursos captados com amparo no Pronac 09-0525;
e.5) Culpabilidade: não há excludentes de ilicitude, de culpabilidade e de punibilidade; é razoável supor que a responsável tinha consciência da ilicitude de sua conduta; era exigível conduta diversa da praticada, qual seja, desincumbir-se do seu dever por meio da apresentação da prestação de contas no prazo e forma devidos;
9.	Em cumprimento ao pronunciamento da unidade, de 15/3/2019 (peça 24) , foram efetuadas as citações e a audiência dos responsáveis, nos moldes adiante:
	Ofício
	Data do ofício
	Data de Recebimento do Ofício
	Nome do Recebedor do Ofício
	Observação
	Fim do Prazo para defesa

	Ofício 1092/2019-TCU/Secex-TCE (peça 26) 
	20/3/2019
	16/4/2019 (vide AR de peça 27) 
	Sandra Rocha
	Ofício recebido no endereço do responsável, conforme pesquisa de endereço no Sistema da Receita Federal (peça 25) .
	3/5/2019

10.	Transcorrido o prazo regimental, a responsável permaneceu silente, devendo ser considerada revel, nos termos do art. 12, §3º, da Lei 8.443/1992.
EXAME TÉCNICO
11.	Preliminarmente, cumpre tecer breves considerações sobre a forma como são realizadas as comunicações processuais no TCU. A esse respeito, destacam-se o art. 179, do Regimento Interno do TCU (Resolução 155, de 4/12/2002) e o art. 4º, inciso III, § 1º, da Resolução TCU 170, de 30 de junho de 2004, in verbis:
Art. 179. A citação, a audiência ou a notificação, bem como a comunicação de diligência, farse-ão:
I - mediante ciência da parte, efetivada por servidor designado, por meio eletrônico, fac-símile, telegrama ou qualquer outra forma, desde que fique confirmada inequivocamente a entrega da comunicação ao destinatário;
II - mediante carta registrada, com aviso de recebimento que comprove a entrega no endereço do destinatário;
III - por edital publicado no Diário Oficial da União, quando o seu destinatário não for localizado
 (...) 
Art. 3º As comunicações serão dirigidas ao responsável, ou ao interessado, ou ao dirigente de órgão ou entidade, ou ao representante legal ou ao procurador constituído nos autos, com poderes expressos no mandato para esse fim, por meio de:
I - correio eletrônico, fac-símile ou telegrama;
II - servidor designado;
III - carta registrada, com aviso de recebimento;
IV - edital publicado no Diário Oficial da União, quando o seu destinatário não for localizado, nas hipóteses em que seja necessário o exercício de defesa’.
Art. 4º. Consideram-se entregues as comunicações:
I - efetivadas conforme disposto nos incisos I e II do artigo anterior, mediante confirmação da ciência do destinatário;
II - realizadas na forma prevista no inciso III do artigo anterior, com o retorno do aviso de recebimento, entregue comprovadamente no endereço do destinatário;
III - na data de publicação do edital no Diário Oficial da União, quando realizadas na forma prevista no inciso IV do artigo anterior.
§ 1º O endereço do destinatário deverá ser previamente confirmado mediante consulta aos sistemas disponíveis ao Tribunal ou a outros meios de informação, a qual deverá ser juntada ao respectivo processo.
 (...) 
12.	Bem se vê, portanto, que a validade da citação via postal não depende de que o aviso de recebimento seja assinado pelo próprio destinatário da comunicação, o que dispensa, no caso em tela, a entrega do AR em ‘mãos próprias’. A exigência da norma é no sentido de o Tribunal verificar se a correspondência foi entregue no endereço correto, residindo aqui a necessidade de certeza inequívoca.
13.	Não é outra a orientação da jurisprudência do TCU, conforme se verifica dos julgados a seguir transcritos:
São válidas as comunicações processuais entregues, mediante carta registrada, no endereço correto do responsável, não havendo necessidade de que o recebimento seja feito por ele próprio (Acórdão 3648/2013-TCU-Segunda Câmara, Relator Ministro JOSÉ JORGE) ;
É prescindível a entrega pessoal das comunicações pelo TCU, razão pela qual não há necessidade de que o aviso de recebimento seja assinado pelo próprio destinatário. Entregandose a correspondência no endereço correto do destinatário, presume-se o recebimento da citação. (Acórdão 1019/2008-TCU-Plenário, Relator Ministro BENJAMIN ZYMLER) ;
As comunicações do TCU, inclusive as citações, deverão ser realizadas mediante Aviso de Recebimento - AR, via Empresa Brasileira de Correios e Telégrafos, bastando para sua validade que se demonstre que a correspondência foi entregue no endereço correto. (Acórdão 1526/2007-TCU-Plenário, Relator Ministro AROLDO CEDRAZ) .
14.	A validade do critério de comunicação processual do TCU foi referendada pelo Supremo Tribunal Federal, nos termos do julgamento do MS-AgR 25.816/DF, por meio do qual se afirmou a desnecessidade da ciência pessoal do interessado, entendendo-se suficiente a comprovação da entrega do ‘AR’ no endereço do destinatário:
EMENTA: AGRAVO REGIMENTAL. MANDADO DE SEGURANÇA. DESNECESSIDADE DE INTIMAÇÃO PESSOAL DAS DECISÕES DO TRIBUNAL DE CONTAS DA UNIÃO. ART. 179 DO REGIMENTO INTERNO DO TCU. INTIMAÇÃO DO ATO IMPUGNADO POR CARTA REGISTRADA, INICIADO O PRAZO DO ART. 18 DA LEI nº 1.533/51 DA DATA CONSTANTE DO AVISO DE RECEBIMENTO. DECADÊNCIA RECONHECIDA. AGRAVO IMPROVIDO.
O envio de carta registrada com aviso de recebimento está expressamente enumerado entre os meios de comunicação de que dispõe o Tribunal de Contas da União para proceder às suas intimações.
O inciso II do art. 179 do Regimento Interno do TCU é claro ao exigir apenas a comprovação da entrega no endereço do destinatário, bastando o aviso de recebimento simples.
15.	No caso vertente, a citação e audiência da responsável se deu em endereços provenientes de pesquisas de endereços realizadas pelo TCU (vide parágrafo 9 acima) , de forma bastante zelosa. A entrega dos ofícios citatórios nesses endereços ficou comprovada.
16.	Nos processos do TCU, a revelia não leva à presunção de que seriam verdadeiras todas as imputações levantadas contra os responsáveis, diferentemente do que ocorre no processo civil, em que a revelia do réu opera a presunção da verdade dos fatos narrados pelo autor. Dessa forma, a avaliação da responsabilidade do agente não pode prescindir da prova existente no processo ou para ele carreada. 
17.	Ao não apresentar sua defesa, o responsável deixou de produzir prova da regular aplicação dos recursos sob sua responsabilidade, em afronta às normas que impõem aos gestores públicos a obrigação legal de, sempre que demandados pelos órgãos de controle, apresentar os documentos que demonstrem a correta utilização das verbas públicas, a exemplo do contido no art. 93 do Decreto-Lei 200/67: ‘Quem quer que utilize dinheiros públicos terá de justificar seu bom e regular emprego na conformidade das leis, regulamentos e normas emanadas das autoridades administrativas competentes.’ 
18.	Mesmo as alegações de defesa não sendo apresentadas, considerando o princípio da verdade real que rege esta Corte, procurou-se buscar, em manifestações dos responsáveis na fase interna desta Tomada de Contas Especial, se havia algum argumento que pudesse ser aproveitado a seu favor. 
19.	No entanto, analisando-se os autos, verificou-se que a responsável não se manifestou na fase interna, não havendo, assim, nenhum argumento que possa vir a ser analisado e posteriormente servir para afastar as irregularidades apontadas a ela.
20.	Em se tratando de processo em que a parte interessada não se manifestou acerca das irregularidades imputadas, não há elementos para que se possa efetivamente aferir e reconhecer a ocorrência de boa-fé na conduta dos responsáveis, podendo este Tribunal, desde logo, proferir o julgamento de mérito pela irregularidade das contas, conforme nos termos dos §§ 2º e 6º do art. 202 do Regimento Interno do TCU. (Acórdão 2064/2011-TCU-Primeira Câmara (relator: Ubiratan Aguiar) , 6.182/2011-TCU-1ª Câmara (relator: Weber de Oliveira) , 4.072/2010-TCU-1ª Câmara (Relator: Valmir Campelo) , 1.189/2009-TCU-1ª Câmara (Relator: Marcos Bemquerer) , 731/2008-TCU-Plenário (Relator: Aroldo Cedraz) .
21.	Vale ressaltar que a pretensão punitiva do TCU, conforme Acórdão 1441/2016-TCU-Plenário, que uniformizou a jurisprudência acerca dessa questão, subordina-se ao prazo geral de prescrição indicado no art. 205 do Código Civil, que é de 10 anos, contado da data de ocorrência da irregularidade sancionada, nos termos do art. 189 do Código Civil, sendo este prazo interrompido pelo ato que ordenar a citação, a audiência ou a oitiva do responsável. No caso em exame, não ocorreu a prescrição, uma vez que o prazo para apresentar a prestação de contas final expirou em 30/1/2010, e o ato que ordenou a citação é de 15/3/2019 (peça 24) , podendo ser proposta a aplicação de penalidades aos responsáveis por este Tribunal.
22.	Dessa forma, a responsável deve ser considerada revel, nos termos do art. 12, §3º, da Lei 8.443/1992, e devem as suas contas ser julgadas irregulares, condenando-a ao débito apurado, além da aplicação da multa prevista no art. 57 da Lei 8.443/1992. 
23.	Ainda, tendo em vista que a responsável, ao não cumprir o prazo originalmente estipulado para prestação de contas do projeto, praticou grave infração à norma regulamentar, deve também ser aplicada a ela a multa prevista no art. 58, inciso II da Lei 8.443/1992.
CONCLUSÃO
24.	Diante da revelia da Sra. Elida Cristina Silva Braz (CPF XXX.533.692-XX) e inexistindo nos autos elementos que permitam concluir pela ocorrência de boa-fé ou de outros excludentes de culpabilidade em suas condutas, propõe-se que suas contas sejam julgadas irregulares e que seja condenada em débito, aplicando-lhe as multas previstas no art. 57 e art. 58, inciso II da Lei 8.443/1992.
PROPOSTA DE ENCAMINHAMENTO
25.	Diante do exposto, submetemos os autos à consideração superior, propondo ao Tribunal:
	a) considerar revel Elida Cristina Silva Braz (CPF XXX.533.692-XX) , para todos os efeitos, dando-se prosseguimento ao processo, com fulcro no art. 12, § 3º, da Lei n. 8.443/92;
	b) julgar irregulares, nos termos dos arts. 1º, inciso I, 16, inciso III, alínea ‘a’ e ‘b’, § 2º, da Lei 8.443/1992 c/c os arts. 19 e 23, inciso III, da mesma Lei, e com arts. 1º, inciso I, 209, inciso I, II, 210 e 214, inciso III, do Regimento Interno/TCU, as contas de Elida Cristina Silva Braz (CPF XXX.533.692-XX) , condenando-a ao pagamento da  importância  a seguir especificada, atualizada  monetariamente e acrescida  dos juros de mora, calculada  a partir da  data  discriminada  até a data do efetiva quitação do débito, fixando-lhe  o prazo de quinze dias, para que comprovem, perante o Tribunal, o recolhimento das referidas quantias ao Fundo Nacional de Cultura, nos termos do art. 23, inciso III, alínea ‘a’, da citada lei;
	DATA
	VALOR (R$) 

	13/7/2011
	200.000,00

	c) aplicar à Elida Cristina Silva Braz (CPF XXX.533.692-XX) a multa prevista no art. 57 da Lei 8.443/1992 c/c o art. 267 do RI/TCU, fixando-lhe (s) o prazo de quinze dias, a contar da notificação, para que comprove (m) , perante o Tribunal (art. 214, III, a, do Regimento Interno do TCU) , o recolhimento da dívida aos cofres do Tesouro Nacional, atualizada monetariamente desde a data do acórdão que vier a ser proferido por este Tribunal até a do efetivo recolhimento, se pagas após o vencimento, na forma da legislação em vigor;
	d) aplicar à Elida Cristina Silva Braz (CPF XXX.533.692-XX) a multa prevista no art. 58, inciso II, da Lei 8.443/1992 c/c o art. 268 do RI/TCU, fixando-lhe (s) o prazo de quinze dias, a contar da notificação, para que comprove (m) , perante o Tribunal (art. 214, III, a, do Regimento Interno do TCU) , o recolhimento da dívida aos cofres do Tesouro Nacional, atualizada monetariamente desde a data do acórdão que vier a ser proferido por este Tribunal até a do efetivo recolhimento, se pagas após o vencimento, na forma da legislação em vigor;
 	e) autorizar, desde logo, a cobrança judicial das dívidas, caso não atendidas a (s)  notificação (ões) , na forma do disposto no art. 28, inciso II, da Lei 8.443/1992;
f) autorizar também, desde logo, se requerido, com fundamento no art. 28, inciso I, da Lei 8.443, de 1992 c/c o art. 217, §§ 1º e 2º do Regimento Interno, o parcelamento da  dívida  em até 36 parcelas, incidindo sobre cada parcela, corrigida monetariamente, os correspondentes acréscimos legais fixando- lhe o prazo de quinze dias, a contar do recebimento da notificação, para comprovar perante o Tribunal o recolhimento da primeira parcela, e de trinta dias, a contar da parcela anterior, para comprovar os recolhimentos das demais parcelas, devendo incidir sobre cada valor mensal, atualizado monetariamente, os juros de mora devidos, no caso do débito, na forma prevista na legislação em vigor, alertando os responsáveis de que a falta de comprovação do recolhimento de qualquer parcela importará o vencimento antecipado do saldo devedor, nos termos do § 2º do art. 217 do Regimento Interno deste Tribunal;
g) enviar cópia do Acórdão que vier a ser proferido ao Ministério da Cidadania e aos responsáveis, para ciência, informando que a presente deliberação, acompanhada do Relatório e do Voto que a fundamenta, está disponível para a consulta no endereço www.tcu.gov.br/acordaos, além de esclarecer que, caso requerido, o TCU poderá fornecer sem custos as correspondentes cópias, de forma impressa.”.
É o relatório.

não há

Procurador Sergio Ricardo Costa Caribé.

TOMADA DE CONTAS ESPECIAL. LEI ROUANET. CAPTÇÃO DE RECURSOS. OMISSÃO NO DEVER DE PRESTAR CONTAS. CITAÇÃO. REVELIA. CONTAS IRREGULARES. MULTA. DÉBITO.

TOMADA DE CONTAS ESPECIAL (TCE)

Secretaria de Controle Externo de Tomada de Contas Especial (SecexTCE).

Em exame tomada de contas especial instaurada pelo então  Ministério da Cultura – MinC – atualmente incorporado ao Ministério da Cidadania, em desfavor da Sra. Élida Cristina Silva Braz, em decorrência da não comprovação da boa e regular gestão dos recursos captados mediante incentivo fiscal da “Lei Rouanet”, em face da omissão no dever de prestar contas dos recursos destinados ao Pronac 09-0525 – “Caravana Carbono Neutro”, aprovado e autorizado pela Portaria-MinC 950/2009 (peça 5, p. 5) , permitindo a captação de recursos financeiros na forma de doações ou patrocínios (mecenato) .
A Portaria MinC 950/2009 autorizou a captação no importe total de R$ 295.980,00, no período de 18/8 a 31/12/2009 (peça 5) , recaindo o prazo para prestação de contas até 30/1/2010 (isto é, 30 dias após o fim do prazo de execução do projeto) , segundo aponta a unidade técnica (peça 28, p. 1) . Deste total, foi captada pelo proponente a quantia de R$ 200.000,00, em 13/7/2011, por meio da Ambev Brasil Bebidas Ltda., consoante recibo de captação (peça 6) e extrato bancário (peça 10) .
Na fase interna do presente feito, o Ministério intentou cobrar a apresentação das contas junto à responsável por meio de mensagem eletrônica (peça 8, p. 4) , correspondência oficial com A.R. indicando não ter sido entregue (peça 7, p. 10-12; peça 9) e edital publicado no DOU (peça 15) , todas infrutíferas.
Já no âmbito desta Corte, a SecexTCE promoveu a citação e a audiência da Sra. Élida Cristina Silva Braz (peça 26) , tendo se manifestado, em sua derradeira instrução (peça 28) , no sentido de se julgarem irregulares as presentes contas, aplicar à responsável as multas do art. 57 e do art. 58 da Lei Orgânica, bem como condená-la à integralidade do dano apurado.
Acolho, na essência, o encaminhamento instrutório, que contou com a chancela do Parquet especial, em Parecer de quota singela (peça 31) . 
Observo que, embora regularmente citada (peças 25-27) , a responsável permaneceu silente, devendo ser considerada revel, nos termos do art. 12, § 3º, da Lei 8.443/1992. Ademais, inexistem nos autos elementos que comprovem a boa e regular aplicação dos recursos públicos em questão.
Deixo de acolher, no entanto, a proposta instrutória de aplicação da multa com fundamento no art. 58 da Lei Orgânica. A despeito de não haver justificativas para o descumprimento do “prazo originalmente estipulado para prestação de contas do projeto” (peça 28, p. 5, item 23) , considero medida de extremo rigor, dada a aplicação da multa estatuída no art. 57 do mesmo diploma legal.
Assim, voto para que as presentes contas sejam julgadas irregulares, a responsável seja condenada ao débito integral (R$ 200.000,00, em valores históricos) , bem como seja-lhe aplicada a censura prevista no art. 57 da Lei 8.443/1992.
Por fim, destaco que deixo de carrear para a minuta de acórdão a proposição instrutória de, desde já, autorizar-se o parcelamento das dívidas imputadas, tendo em vista entender tratar-se de providência que somente deve ser adotada em face de solicitação do interessado. Ademais, acresço a remessa do presente feito à Procuradoria da República no Estado do Pará, nos termos previstos na parte final do §7º do art. 209 do RI/TCU, considerando-se o domicílio da responsável constante dos autos (peças 11 e 25) e dos sistemas informatizados junto a esta Corte.
Ante o exposto, manifesto-me por que o Tribunal aprove o acórdão que ora submeto à apreciação deste Colegiado.
TCU, Sala das Sessões Ministro Luciano Brandão Alves de Souza, em 1 de outubro de 2019.
AUGUSTO SHERMAN CAVALCANTI 
Relator